【裁判字號】    98,上訴,106
【裁判日期】    980225
【裁判案由】    毒品危害防制條例
【裁判全文】
臺灣高等法院刑事判決                 98年度上訴字第106號
    上  訴  人
    即  被  告  甲○○
    指定辯護人  賴俊榮律師
上列上訴人因毒品危害防制條例案件，不服臺灣板橋地方法院97
年度訴字第889號，中華民國97年10月29日第一審判決（起訴案
號：臺灣板橋地方法院檢察署96年度偵字第13457號、第3295號
、1943號），提起上訴，本院判決如下：
    主  文
上訴駁回。
    事  實
一、甲○○前於民國93年間，因施用第二級毒品案件，經臺灣臺
    北地方法院以94年度易字第103號判決有期徒刑3月，於94年
    7月20日確定；又於94年間，因施用第一級毒品案件，經臺
    灣臺北地方法院以94年度訴字第864號判決有期徒刑10月，
    並於94年11月8日確定，上開二罪，嗣經同法院以94年度聲
    字第1836號裁定應執行有期徒刑11月確定，甫於95年7月21
    日縮短刑期期滿執行完畢。詎仍不知悔改，其明知海洛因係
    屬毒品危害防制條例所定之第一級毒品，不得持有及販賣，
    竟意圖營利，並各別基於販賣第一級毒品海洛因（以下簡稱
    海洛因）之犯意，(一)先於民國96年3月下旬，先以其所使用
    之門號0000000000號行動電話為聯絡工具，與李育文使用之
    門號0000000000號聯絡，再相約在臺北市○○區○○街156
    巷8號2樓住處巷口，以0.2公克1,000元之價格，販賣海洛因
    予李育文。(二)又於96年4月11日，甲○○以上開行動電話撥
    打翁嘉欣所使用之電話00-00000000號與之聯絡，再相約在
    臺北市○○區○○路上某頂好超市，以0.2公克1,000 元之
    價格，販賣海洛因予翁嘉欣。
二、案經臺灣板橋地方法院檢察署檢察官主動簽分偵查起訴。
    理  由
一、按刑事訴訟法第159條第1項雖規定，被告以外之人於審判外
    之言詞或書面陳述，除法律有規定外，不得作為證據。惟同
    法第159條之5第1、2項已規定，經當事人於審判程序同意作
    為證據，法院審酌該言詞陳述或書面陳述作成時之情況，認
    為適當者，亦得為證據。當事人、代理人或辯護人於法院調
    查證據時，知有第159條第1項不得為證據之情形，而未於言
    詞辯論終結前聲明異議者，視為有前項之同意（指同條第1
    項之同意作為證據），此乃第159條第1項所容許，得作為證
    據之例外規定之一。經查，本案被告甲○○、其選任辯護人
    、及檢察官於言詞辯論終結前，均未就所調查之證據主張有
    刑事訴訟法第159條第1項不得為證據之情形，本院復審酌各
    該證據作成時並無違法及證明力明顯過低之瑕疵等情況，認
    為適當，是本案經調查之證據均有證據能力，合先敘明。
二、被告甲○○於警詢、及原審審理時固坦承有於前揭時、地，
    均以其所使用之門號0000000000號行動電話為聯絡工具，以
    0.2公克1,000元之價格，販賣海洛因予李育文及翁嘉欣等情
    ，惟於本院審理時辯稱：其並未販賣毒品予李育文、翁嘉欣
    ，而是合資購買毒品，且本件係配合警員抓藥頭，卻變成販
    賣云云。經查：
（一）證人李育文於警詢時證述確有撥打被告甲○○之電話與被
      告甲○○聯絡後，於如事實欄一(一)所示之時、地以1千元
      價格向被告甲○○購買海洛因0.2公克等情無訛，另證人
      翁嘉欣亦於警詢證稱其確有撥打被告甲○○之電話與被告
      甲○○聯絡後，於如事實欄一(二)所示之時、地以1千元價
      格向被告甲○○購買海洛因0.2公克等情無誤。此外，並
      有被告甲○○分別與證人李育文、翁嘉欣聯絡購買海洛因
      之監聽譯文各1份在卷可考。
（二）又證人乙○○即台北市信義分局偵查隊警員於本院審理時
      到庭證述：我與被告係於三、四年前在萬華分局認識，被
      告常幫我的忙，如果他有看到販賣毒品或有人吸食他會跟
      我講，會提供名字、住址，我們再去查緝；96年3月、4
      月間被告有跟我提過阿弟（按蔡讚文）住光復橋附近，說
      他有在賣毒品，當時比較忙，沒有去進行查緝；被告並未
      跟我提過他跟別人合資購買毒品之事等語（見本院98年8
      月11日審判筆錄第3至4頁）。依證人乙○○之上開證述，
      被告並未向證人乙○○提及其與別人合資購買毒品之事，
      且證人乙○○並未因被告曾提及蔡讚文（綽號阿弟）有在
      賣毒品、住光復橋附近，即進行查緝蔡讚文。而證人丙○
      ○即台北縣刑警大隊警員於本院審理時到庭證述：96年2
      月、3月偵辦蔡讚文毒品案件時認識被告，請被告幫我們
      找蔡讚文及販賣毒品的黨羽，他就配合帶我們去找蔡讚文
      及黨羽落腳的地點；當初監聽時，有監聽到被告與蔡讚文
      聯絡購買毒品，我們找不到蔡讚文的地點，才請被告幫我
      們，被告跟我提供的地點是台北市○○○路，那時蔡讚文
      搬到蘆洲去，蘆洲是我們自己找出來，蔡讚文的黨羽都是
      被告提供給我們的；聲請監聽的情資不是被告提供的等語
      （見本院98年8月11日審判筆錄第5至6頁）。依證人丙○
      ○之上開證述，雖可證明被告曾幫助警方查緝蔡讚文販賣
      毒品案，惟該案係警方掌握蔡讚文販賣毒品之情資在先，
      並非因被告之提供資訊始知情，且據被告於本院審理時之
      供述，其曾至蔡讚文於中興醫院附近之住處購買毒品，亦
      與證人丙○○關於被告跟我提供蔡讚文的地點是長安東路
      等語之證述，有所出入；況且，配合警方查緝販賣毒品者
      ，只需以自己虛偽之意思與販毒者聯絡購買毒品事宜即可
      ，並不需以自己或與他人先有合資購買毒品之真意，始得
      配合警方查緝販賣毒品之人，是依證人丙○○之證述，至
      多僅能證明被告曾配合警方提供蔡讚文的地點，惟不能證
      明被告係以與李育文、翁嘉欣合資購買毒品之目的，由其
      打電話給蔡讚文聯絡購買毒品，作為配合警方查緝蔡讚文
      販賣毒品之手段。綜上，被告於本院審理時辯稱：其並未
      販賣毒品予李育文、翁嘉欣，而是合資購買毒品，且本件
      係配合警員抓藥頭，卻變成販賣云云，顯係卸責之詞，難
      以採信。
（三）雖被告甲○○另陳稱：伊係幫同案被告蔡讚文交付海洛因
      予李育文及翁嘉欣云云。而起訴書暨公訴人補充理由書意
      旨亦因此認為：被告甲○○係於96年3月間起，遭吸收成
      為同案被告蔡讚文（俟通緝到案後另行審理）所屬販毒集
      團成員，而與同案被告蔡讚文、沈景全、及綽號分別為「
      小龍」、「大嫂」、「建興」、「阿祥」、「澳龍」等成
      年人，共同基於販賣海洛因之犯意聯絡，於前揭時、地販
      賣海洛因予李育文及翁嘉欣，而由同案被告蔡讚文另以低
      價或免費提供海洛因或安非他命與被告甲○○，因認被告
      甲○○係與同案被告蔡讚文及沈景全等人共同為上開販賣
      海洛因犯行，為共同正犯云云。惟查，(一)依據證人李育文
      警詢時證述：伊於96年3月中旬撥打被告甲○○之行動電
      話0000000000號與之聯絡，並相約在他家巷口交易海洛因
      ，以1千元購得0.2公克等語（見臺灣板橋地方法院檢察署
      96年度偵字第13457號偵查卷第28頁至29頁）；再詳觀被
      告甲○○與證人李育文間於96年3月29日20時9分許之通訊
      監察譯文：「B（（即李育文，下同）：喂，阿展喔，你
      啊ㄋ哪有意思，你摻這麼多糖」、「A（即被告甲○○，
      下同）：我那東西都沒有動過，我跟你東西效果比較慢」
      、「B：效果慢是不是會有那種感覺」、…、「A：你等一
      下拿過來，我馬上拿給試」、「B：再試還不是一樣」、
      「A：那不然我再拿另一包（毒品）給你試」、「B：那還
      是一樣」、…、「A：你等一下過來」、「B：沒錢了還拿
      」、「A：我請你一盞」、「B：好啦」等語（詳見同上偵
      查卷第52頁），由此可知，證人李育文確係向被告甲○○
      購買海洛因，並未曾表示要向同案被告蔡讚文購買或委由
      被告甲○○代為向同案被告蔡讚文購買無誤；而且，從被
      告甲○○對於李育文向其反應海洛因純度不佳時，其即主
      動表示要請李育文過去找伊，將另拿一包海洛因給李育文
      ，並欲請李育文施用等情形以觀，益徵被告甲○○完全係
      自行決定是否販賣海洛因予李育文，並無需與同案被告蔡
      讚文聯絡商議。(二)又證人翁嘉欣於警詢亦僅證稱：伊於96
      年4月間，在臺北市○○路頂好超市，有以1千元向被告甲
      ○○購買海洛因0.2公克等情明確（見同前偵查卷第32至
      33頁），參以證人翁嘉欣於原審審理時尚證述稱：被告甲
      ○○並沒有跟伊說他是向何人購買海洛因，伊並沒有直接
      跟蔡讚文聯絡過，伊亦不認識沈景全等語（見原審卷第11
      6頁、第11 9頁）；且被告甲○○亦坦認證人翁嘉欣並不
      認識藥頭等語（見原審卷第120頁）；再觀諸被告甲○○
      與翁嘉欣於96年4月11日17時1分許之通訊監察譯文：「B
      （即翁嘉欣，下同）：喂阿展喔，你那邊有嗎」「A（即
      被告甲○○，下同）：你是誰」「B：阿興（諧音），你
      那有嗎」「A：有啊。」「B：要去哪裡找你拿」「A：你
      要多少」「B：1000元。」「A：去頂好超商等」等語（見
      同前偵查卷第58頁）；據上，足認證人翁嘉欣並未曾向同
      案被告蔡讚文購買過海洛因，且被告甲○○決定販賣海洛
      因予翁嘉欣之彼時，並未與同案被告蔡讚文聯絡商議販賣
      海洛因之交易條件，而完全係出於其一人自行決定至明。
      (三)又同案被告蔡讚文於警詢時稱：伊與甲○○不熟，甲○
      ○不可能幫伊販賣毒品等語（見偵查卷第12頁），復於偵
      訊時仍否認有叫被告甲○○幫伊販賣海洛因、安非他命等
      語（見同前偵查卷第89頁）。是以，被告所陳其係幫同案
      被告蔡讚文交付海洛因予李育文及翁嘉欣云云，係與事實
      不符，尚難逕以被告甲○○之供述，遽認其與同案被告蔡
      讚文間就上揭販賣海洛因犯行有何犯意聯絡及行為分擔，
      故公訴人認被告甲○○與同案被告蔡讚文、沈景全等人係
      共同正犯，容有誤會，附此敘明。(四)證人翁嘉欣雖於原審
      附和被告之說詞，供稱與被告合資購買毒品云云，然經檢
      察官詰問結果，二人對於合資購毒細節供述，不相符合，
      此部分證人之供述，亦不可採。綜上所述，本案被告甲○
      ○販賣海洛因之事證已臻明確，被告甲○○犯行堪以認定
      ，應依法論科。
三、核被告甲○○所為，係犯毒品危害防制條例第4條第1項之販
    賣第一級毒品罪。其持有海洛因之低度行為，各為進而販賣
    之高度行為所吸收，不另論罪。又按94年2月2日修正公布而
    於95年7月1日施行之刑法，基於刑罰公平原則之考量，杜絕
    僥倖之犯罪心理，並避免易致鼓勵犯罪之誤解，已刪除第56
    條連續犯之規定，亦即將本應各自獨立評價之數罪，回歸本
    來就應賦予複數法律效果之原貌。而所謂集合犯，係指立法
    者所制定之犯罪構成要件中，本即預定有數個同種類之行為
    將反覆實行之犯罪而言，是以對於集合犯，必須從嚴解釋，
    以符合立法者之本意。依毒品危害防制條例第4條販賣毒品
    罪之構成要件文義衡之，實無從認定立法者原已預設該項犯
    罪，必有數個同種類行為將反覆實行，而具有集合犯之性質
    。因此，就刑法修正施行後多次販賣毒品之犯行，應採一罪
    一罰，始符合立法本旨（參見最高法院97年台上字第第1060
    號、96年度台上字第1850號判決）。公訴意旨認被告甲○○
    前述2次販賣第一級毒品之犯行應論以集合犯之包括一罪，
    容屬誤會。被告甲○○分別販賣第一級毒品予李育文、翁嘉
    欣各1次之犯行，均係在新刑法施行後，犯意各別，行為互
    殊，應予分論併罰。又查，被告甲○○前於93年間，因施用
    第二級毒品案件，經臺灣臺北地方法院以94年度易字第103
    號判決有期徒刑3月，於94年7月20日確定；又於94年間，因
    施用第一級毒品案件，經臺灣臺北地方法院以94年度訴字第
    864號判決有期徒刑10月，並於94年11月8日確定，上開二罪
    ，嗣經同法院以94年度聲字第1836號裁定應執行有期徒刑11
    月確定，甫於95年7月21日縮短刑期期滿執行完畢，有本院
    被告前案紀錄表在卷可稽，被告甲○○於五年內故意再犯有
    期徒刑以上之本罪，故除法定刑為死刑及無期徒刑部分依法
    不得加重外，各應依累犯之規定，加重其刑。又販賣第一級
    毒品係法定刑為「死刑、無期徒刑」之罪，罪刑至為嚴峻，
    被告甲○○固有上開販賣海洛因予他人之行為，然審酌被告
    甲○○每次販售毒品之數量尚微，僅有1,000元之數量，被
    告甲○○所得利益當屬有限，其惡性及犯罪情節與大量出售
    海洛因以賺取巨額價差者顯屬有別，如不論其情節輕重，遽
    處以販賣毒品罪之法定本刑死刑或無期徒刑，誠屬情輕法重
    ，過於嚴苛，有傷人民對法律之情感，其犯罪情狀在客觀上
    足以引起一般同情，堪予憫恕，縱使科以法定最低刑度，猶
    為過重，爰就被告甲○○所犯2次販賣第一級毒品罪，均依
    刑法第59條之規定酌減其刑，並依法先加後減之（死刑或無
    期徒刑部分不得加重者除外）。
四、原審認被告罪證明確，適用毒品危害防制條例第4條第1項、
    第19條第1項，刑法第11條前段、第47條第1項、第59條、
    第51條第5款，並審酌被告甲○○正值青盛之年，不思努力
    進取，明知海洛因毒品對於人體有莫大之戕害，為圖一己之
    私利，竟漠視毒品之危害性，而販賣毒品犯行，嚴重危害國
    民身心健康及社會風氣，進而敗壞社會治安，兼酌以被告甲
    ○○尚能勇於認錯，犯罪後之態度非惡，及其犯罪之動機、
    目的、手段、販賣毒品之期間、次數、數量及所得利益等一
    切情狀，各量處有期徒刑十五年二月，並依刑法第51條第5
    款規定定其應執行刑為有期徒刑十六年。並說明被告甲○○
    以每次以1,000元價格，分別販賣海洛因予證人李育文及翁
    嘉欣各1次，共2,000元為其因本件犯罪所得之財物，應依毒
    品危害防制條例第19條第1項規定沒收之，如全部或一部不
    能沒收時，以其財產抵償之。至於被告甲○○用以聯絡販賣
    毒品海洛因使用之0000000000號行動電話1支，雖係被告甲
    ○○使用供其販賣第一級毒品所用之物，然並未扣案，復未
    經公訴人舉證確屬被告甲○○所有，且非屬違禁物，故不予
    宣告沒收。核其認事用法及量刑，均無不合，被告上訴否認
    販賣第一級毒海洛因云云，為無理由，應予駁回。
據上論斷，應依刑事訴訟法第368條，判決如主文。
本案經檢察官劉文水到庭執行職務。
中    華    民    國    98    年    2     月    25    日
                  刑事第一庭審判長法  官  葉騰瑞
                                  法  官  王炳梁
                                  法  官  莊明彰
以上正本證明與原本無異。
如不服本判決，應於收受送達後10日內向本院提出上訴書狀，其
未敘述上訴之理由者並得於提起上訴後10日內向本院補提理由書
（均須按他造當事人之人數附繕本）「切勿逕送上級法院」。
                                  書記官  吳金來
中    華    民    國    98    年    2     月    25    日
附錄：本案論罪科刑法條全文
毒品危害防制條例第4條第1項：
製造、運輸、販賣第一級毒品者，處死刑或無期徒刑；處無期徒
刑者，得併科新臺幣1 千萬元以下罰金。


司法院資訊處製作；財團法人民間司法改革基金會備份。
